【裁判字號】    89,易,380
【裁判日期】    900118
【裁判案由】    詐欺
【裁判全文】
臺灣嘉義地方法院刑事判決                          八十九年度易字第三八○號
    公  訴  人  臺灣嘉義地方法院檢察署檢察官
    被      告  乙○
右列被告因詐欺案件，經檢察官提起公訴（八十九年度偵字第二二○○號），本院判
決如左：
    主  文
乙○幫助意圖為自己不法之所有，以詐術使人將本人之物交付，處拘役伍拾伍日，如
易科罰金，以佰元折算壹日。
    事  實
一、乙○前於民國八十五年間因偽造有價證券案件，經臺灣高等法院臺南分院八十六
    年度上訴字第二一二號判處有期徒刑三年六月確定，後移付執行，八十八年八月
    三日假釋付保護管束，目前仍於假釋期間，詎仍不知悔改，明知存款帳戶乃個人
    財產得喪變更之表徵，擅自交付不詳之人使用，足以隱藏身分，令一般大眾誤信
    交易對象，對於達成詐騙財物行為有所助益，於八十九年三月二十二日至同月二
    十四日止，見中國時報分類廣告版刊登載有「租您的存簿0000000000
    」、「存簿租我0000000000」內容之廣告，竟基於幫助之犯意，先以
    上開報紙廣告所刊載之電話與一不詳年籍姓名之成年男子（下稱不詳男子）取得
    聯繫，後於八十九年三月二十七日下午三時十分許，至嘉義市○○路七二二號臺
    灣省合作金庫南嘉義支庫，以本人名義開設帳號0000000000000號
    存款帳戶，並領得存款帳簿一本及金融卡一張，並隨即將該存款帳簿一本、金融
    卡一張以新台幣（下同）一千元之代價出租與該不詳男子。後不詳男子復於八十
    九年三月三十日在中國時報之分類廣告版刊登載有不明電話號碼之小額貸款廣告
    ，適有甲○○於同日閱覽報紙後，撥打報紙所載不明電話號碼與不詳男子聯絡，
    欲向其借貸二十萬元，該不詳男子即向甲○○佯稱，為取得銀行之信任，須先至
    臺中市○○路○段六十七號之臺灣省合作金庫西屯支庫存入五萬元之金額，且申
    請電話語音轉帳，使甲○○信以為真陷於錯誤，旋前往臺灣省合作金庫西屯支庫
    開設帳號0000000000000號存款帳戶並如數存入現金五萬元，又申
    請電話語音轉帳後，該不詳男子即乘機以電話語言轉帳方式將上述甲○○帳戶內
    之五萬元轉帳至前開乙○名義設於臺灣省合作金庫南嘉義支庫之帳戶內，嗣該不
    詳男子於八十九年三月三十日中午十二時三十七分許，復至嘉義市○○○路一六
    九號寶島商業銀行嘉義分行，以向乙○所租得之金融卡將前開乙○名義帳戶內之
    四萬九千九百元悉數領取。嗣該不詳男子又向甲○○誆稱須再匯入二萬五千元，
    以備辦理保險云云，甲○○遂起疑心，並於八十九年三月三十一日至臺灣省合作
    金庫西屯支庫欲領取前所存入之五萬元，然發覺該筆金錢已遭人轉帳領取，始知
    受騙，而向警方報案。末於八十九年三月三十一日下午三時，乙○前往前開臺灣
    省合作金庫南嘉義支庫辦理存款帳簿、金融卡掛失手續時，為警當場查獲。
二、案經嘉義市警察局第一分局報告臺灣嘉義地方法院檢察署檢察官偵查起訴。
    理  由
一、訊據被告乙○固坦承其於右揭時地閱讀報紙廣告後，以一千元代價將所開設帳戶
    之存款帳簿一本及金融卡一張租與不詳男子等情，惟矢口否認有何犯行，辯稱：
    其於出租存款帳簿及金融卡時並不知不詳男子係為詐騙他人，自無詐欺取財之行
    為及故意云云。
二、經查：被告曾於八十九年三月二十七日，至嘉義市○○路七二二號臺灣省合作金
    庫南嘉義支庫，以本人名義開設0000000000000號存款帳戶，並領
    得存款帳簿一本及金融卡一張，為被告所是認，並有臺灣省合作金庫南嘉義支庫
    八十九年五月六日合金南嘉字第一九二三號函覆之交易明細表在卷（本院卷第十
    三頁至第十四頁）可查。又被害人甲○○曾於八十九年三月三十日，至臺灣省合
    作金庫西屯支庫開設0000000000000號存款帳戶並存入現金五萬元
    ，亦有上開帳戶之存摺影本一紙在卷（警卷第十頁）可查。再上開被害人甲○○
    帳戶確於八十九年三月三十日以電話語音方式轉出五萬元至前開被告帳戶內，則
    有臺灣省合作金庫西屯支庫八十九年十二月十三日（八九）合金西屯字第二七九
    二號函在卷（本院卷第八十六頁）可查。另前開被告帳戶於八十九年三月三十日
    中午十二時三十七分許，經不詳男子以金融卡提領四萬九千九百元現金，則有寶
    島商業銀行嘉義分行八十九年七月二十五日寶銀嘉義字第八九二二三號函在卷（
    本院卷第四十三頁）可查。雖被告辯以毫不知情云云，惟存款帳簿及金融卡乃個
    人財產得喪變更之表徵，擅自交付不詳之人使用，足以隱藏不詳之人之身分，並
    令一般大眾誤信交易對象，對於達成詐騙行為有所助益，亦可隱匿他人犯罪所得
    並逃避國家司法偵查，乃眾所皆知，被告將自己名義之存款帳簿、金融卡交付身
    分不詳之人使用，應知此舉得提供渠等犯罪行為之助益甚明，是其所辯，無非卸
    責之詞，諉無可採。事證明確，其犯行洵堪認定。
三、核被告以幫助他人犯罪之意思，對於不詳男子之詐欺取財犯行資以助力，而未參
    與詐欺犯罪構成要件之行為，係犯刑法第三十條第一項前段、第三百三十九條第
    一項之幫助詐欺取財罪。公訴人認被告與不詳男子間就前揭詐欺取財犯行，有犯
    意聯絡及行為分擔，應論以共同正犯，固非無見，惟按刑法上幫助犯之成立係以
    行為人基於幫助正犯犯罪之意思，予正犯以精神上或物質上之助力而參與構成要
    件以外之行為，以助成正犯犯罪之實施為要件（最高法院八十八年度台上字第五
    八四八號判決參照），經查，證人即被害人甲○○既於審理時陳稱從未見過被告
    （本院卷第八十頁訊問筆錄），而被告亦非於八十九年三月三十日親至寶島商業
    銀行以金融卡提領金錢之人，業據本院勘驗該銀行當日提款錄影帶屬實，制有勘
    驗筆錄在卷（本院卷第四十八頁及其反面）可佐，況被告僅取得一千元之金錢，
    與不詳男子所訛詐之四萬九千九百元相去甚遠，應非出於為自己犯罪之意思，又
    被告單純提供存款帳簿、金融卡之行為，亦非詐欺取財之構成要件行為，此外，
    復查無其他積極證據得認被告係為自己犯罪之意思或曾參與本件不詳男子詐欺取
    財之構成要件行為，應以幫助犯論為妥。而被告係幫助犯，應依刑法第三十條第
    二項規定減輕其刑。爰審酌被告因一時貪圖小利擅將存款帳簿、金融卡交付他人
    使用之動機，對於不詳男子詐欺取財犯行施予助力之程度，其行為足以妨害國家
    司法偵查犯罪於客觀上所生之危害，犯罪之動機、目的、方法，事後多所卸責及
    迄未與被害人達成民事和解，賠償其損害之態度等一切情狀，量處如主文所示之
    刑，並諭知易科罰金之折算標準，以資儆懲。
據上論斷，應依刑事訴訟法第二百九十九條第一項前段，刑法第三十條第一項前段、
第三百三十九條第一項、第三十條第二項、第四十一條第一項前段，罰金罰鍰提高標
準條例第一條前段、第二條，判決如主文。
本案經檢察官吳基華到庭執行職務。
中      華      民      國    九十      年      一      月     十八     日
                                      臺灣嘉義地方法院刑事第二庭
                                          法  官  張  道  周
右正本證明與原本無異
如不服本判決，應於判決送達後十日內，向本院提出上訴狀（應付繕本）。
中      華      民      國    九十      年      一      月     十八     日
                                          書記官  鄭  昭  亮
附錄本判決論罪法條全文：
刑法第三百三十九條第一項
意圖為自己或第三人不法之所有，以詐術使人將本人或第三人之物交付者，處五年以
下有期徒刑、拘役或科或併科一千元以下罰金。


司法院資訊處製作；財團法人民間司法改革基金會備份。
